臺灣花蓮地方法院民事簡易判決  
111年度花原簡字第11號
原      告  黃仁寶  
訴訟代理人  王政琬律師
被      告  林俊文  
上列當事人間請求侵權行為損害賠償事件，本院於民國111年1月
22日言詞辯論終結，判決如下：
    主      文
被告應給付原告新臺幣參拾萬肆仟肆佰玖拾捌元，及自民國111
年1月8日起至清償日止，按年息百分之五計算之利息。
原告其餘之訴駁回。
訴訟費用由被告負擔百分之六十六，餘由原告負擔。
本判決第一項得假執行。
　　事實及理由
壹、程序方面：
一、按訴狀送達後，原告不得將原訴變更或追加他訴，但擴張或
    減縮應受判決事項之聲明者，不在此限，民事訴訟法第255
    條第1項第3款定有明文。本件原告原請求被告應給付其新臺
    幣（下同）1,566,900元，及自起訴狀繕本送達被告翌日起
    至清償日止，按年息5%計算之利息。嗣於本院審理時原告變
    更訴之聲明，請求被告應給付其462,100元，及自民事更新
    起訴狀繕本送達被告翌日起至清償日止，按年息5%計算之利
    息等語（見本院卷第89頁）。經核原告所為訴之變更，屬減
    縮應受判決事項之聲明，參諸前揭規定，應予准許。
二、被告經合法通知，未於言詞辯論期日到場，核無民事訴訟法
    第386條規定所列各款情事，爰依原告之聲請，由其一造辯
    論而為判決。
貳、實體方面：　　　　
一、原告主張：被告於民國109年11月13日下午1時30分許，駕駛
    車牌號碼000-0000號自小客車（下稱系爭汽車），本應注意
    行車前應注意輪胎須詳細檢查確實有效，依當時情形並無不
    能注意之情事，竟疏未注意及此，貿然上路，沿花蓮縣豐濱
    鄉光豐公路由西往東直行駛，途經光豐路142號前時，所駕
    駛系爭汽車之左前方輪胎爆胎，車輛失控打滑，適原告騎乘
    醫療代步車（下稱系爭電動車），沿光豐公路由西往東直行
    ，被告駕駛之系爭汽車即自後方追撞原告所騎乘之系爭電動
    車，原告因此受有頭部創傷併蜘蛛膜下出血、右手前臂撕裂
    傷、右肩挫傷、兩側正中神經病變等傷害（上開車禍下稱系
    爭車禍）。原告因此受有支出醫療費用4,750元、看護費用6
    萬元、就醫交通費23,400元、系爭電動車維修費用29,950元
    等，及受有無法工作損失144,000元。另原告因系爭車禍帶
    來身體上痛楚外，並導致生活、工作及行動上種種不便，及
    因傷痛無法安穩入眠，造成原告心理壓力甚大，受有非財產
    上損失20萬元等，爰依民法第184條第1項前段、第193條第1
    項、第195條第1項前段規定，請求被告賠償上開損害共462,
    100元等語，並聲明：被告應給付原告462,100元，及自民事
    更新起訴狀繕本送達被告翌日起至清償日止，按年息5%計算
    之利息。
二、被告經合法通知，未於言詞辯論期日到場，亦未提出書狀為
    聲明或陳述。
三、本院之判斷：
　㈠經查，原告主張被告於上開時地駕駛系爭汽車沿花蓮縣豐濱
    鄉光豐公路由西往東直行駛，途經光豐路142號前時，因所
    駕駛系爭汽車之左前方輪胎爆胎，車輛失控打滑，適原告騎
    乘系爭電動車沿光豐公路由西往東直行，被告駕駛之系爭汽
    車即自後方追撞原告所騎乘之系爭電動車，原告因此受有上
    開傷勢等節，有原告提出之本院110年度花原交簡字第189號
    刑事簡易判決書及臺灣花蓮地方檢察署110年度偵字第1106
    號聲請簡易判決處刑書、醫療單據、花蓮門諾醫院及花蓮慈
    濟醫院診斷證明書等影本附卷可參（見本院卷第17至33頁）
    ，且經被告於偵查中所不爭執（見臺灣花蓮地方檢察署110
    年度偵字第1106號偵查卷第30至31頁）。而被告經本院合法
    通知，既未於言詞辯論期日到場，復未提出書狀作何聲明或
    陳述，依民事訴訟法第280條第3項準用同條第1項之規定，
    視同自認原告之主張。本院審酌上開事證，堪信原告上開主
    張為真實。據此，被告既於上開時地駕車因車輛輪胎爆胎而
    撞擊原告，其所為自屬有過失，而原告部分並無證據顯示其
    駕車有過失。故系爭車禍之發生係全由被告過失所致，即可
    認定。
　㈡原告得請求被告賠償之項目及金額為何？
　1.按因故意或過失，不法侵害他人之權利者，負損害賠償責任
    。不法侵害他人之身體或健康者，對於被害人因此喪失或減
    少勞動能力或增加生活上之需要時，應負損害賠償責任。不
    法侵害他人之身體、健康、名譽、自由、信用、隱私、貞操
    ，或不法侵害其他人格法益而情節重大者，被害人雖非財產
    上之損害，亦得請求賠償相當之金額。民法第184條第1項前
    段、第193條第1項、第195條第1項前段分別定有明文。
　2.經查，被告於系爭車禍中既有上開過失，並致原告受有下列
    損害（如下述），故原告依上開規定，請求被告賠償損害，
    自屬有據。
　3.原告得請求被告賠償之項目及金額：
　⑴醫療費用部分：　　
　　原告主張其於系爭車禍中受有上開傷勢，已支出醫療費用4,
    750元，依上開規定請求被告賠償等語，並提出醫療單據、
    花蓮門諾醫院及花蓮慈濟醫院診斷證明書等影本為證（見本
    院卷第23至33頁）。查上開醫療單據中，依原告自承為其繳
    納之費用單據部分（見本院卷第146頁），經核實付金額合
    計共為1,648元，故原告依上開規定得請求被告賠償之醫療
    費用支出即為1,648元。其餘金額之請求則無理由。
　⑵看護費用部分：
　　原告主張其於109年11月13日因系爭車禍受傷，緊急入院接
    受治療，直至109年11月17日始出院，醫囑記載需專人照顧1
    個月，原告由家人照顧看護，以每日看護費用2,000元標準
    計算，其受有看護費用損失6萬元，依上開規定請求被告賠
    償等語，並提出花蓮門諾醫院診斷證明書1份為證（見本院
    卷第31頁）。經查，上開診斷證明書記載原告為35年3月23
    日生，於109年11月13日急診就診，同日入住於外科加護病
    房治療，11月14日轉一般病房治療，109年11月17日出院，
    宜休養壹個月，由專人照顧等語。由此可知原告因車禍受傷
    確有需專人看護30天之必要。又原告雖未提出看護費用之支
    出單據，惟其親屬代為照顧原告之起居，固係基於親情，但
    親屬看護所付出之勞力非不能評價為金錢，此種基於身分關
    係之恩惠，自不能加惠於加害人。故由親屬看護時雖無現實
    看護費之支付，仍應認原告受有相當於看護費之損害，得向
    被告請求賠償，始符公平原則。本院審酌原告於系爭車禍發
    生時之年齡為74歲多，及其所受傷勢及治療情形等，認本件
    看護費用之計算以全日看護每日2,000元計算為適當，故原
    告請求看護費用6萬元（計算式：2,000元/天×30天＝6萬元）
    ，自屬有據。
　⑶就醫交通費部分：
　　原告主張其因系爭車禍受傷自109年11月13日住院治療至11
    月17日出院，之後陸續於109年11月24日、109年12月8日、1
    09年12月15日、110年2月25日、110年3月4日、110年3月18
    日、110年5月21日、110年6月3日、110年6月9日等9天分別
    搭乘計程車前往花蓮門諾醫院或花蓮慈濟醫院回診治療上開
    傷勢，單趟支出車資約1,300元，故依上開規定，請求被告
    給付就醫交通費共23,400元（計算式：1,300元/趟×2趟×9次
    ＝23,400元），並提出上開醫療單據及診斷證明書、及大都
    會計程車試算車資資料等為證（見本院卷第23至37頁）。經
    查，原告有於上開日期前往花蓮門諾醫院或花蓮慈濟醫院就
    診等節，有上開診斷證明書及醫療單據可佐，應可信為真。
    又依原告之年齡及上開醫療單據及診斷證明書所示原告本件
    受傷及復原情況等，衡情其應有於上開日期搭乘計程車就醫
    之必要，另原告於本件雖未提出實際支出搭乘計程車費用之
    單據，但依原告所提之上開計程車試算車資資料，衡情應足
    以證明自原告住處即花蓮縣○○鄉○○村○○路000號起算至花蓮
    慈濟醫院或花蓮門諾醫院之計程車車資約為1,300元，是故
    ，原告依上開規定，自得請求被告給付其就醫交通費用共23
    ,400元（計算式：1,300元/趟×2趟×9次＝23,400元）。
　⑷系爭電動車維修費用部分：
　　原告主張其所有之系爭電動車因於系爭車禍中遭被告駕車撞
    擊毀損，其已支出維修費用29,950元，依上開規定請求被告
    賠償等語，並提出維修收據影本2紙為證（見本院卷第39頁
    ）。經查，原告所提之上開2紙維修單據，其中1張顯示維修
    費用金額為10,500元，另1張則為19,450元。又被告於警詢
    時陳稱：我有為原告付系爭電動車維修費用10,500元等語《
    見花蓮縣警察局鳳林分局鳳警偵字第1100001221號刑案偵查
    卷宗（下稱警卷）第13頁》，原告則於警詢時陳稱：對方有
    幫我修理我當時騎乘的系爭電動車等語（見警卷第23頁）。
    由上開事證互核以觀，被告應有為原告支出系爭電動車維修
    費用10,500元，故原告依上開規定，應僅得請求被告給付剩
    餘之維修費用19,450元。
　⑸無法工作損失部分：
　　原告主張其從事喪家撿骨之工作，每月平均薪資約4萬元，
    因系爭車禍受有上開傷勢，自車禍後休養6個月無法工作，
    以每月最低工資24,000元計算，依上開規定請求被告給付其
    無法工作損失共144,000元（計算式：24,000×6＝144,000）
    等語。經查，原告於車禍當時已齡74歲，已超過法定工作年
    限65歲，又原告並未提出任何其在系爭車禍發生前仍有持續
    工作領取上開薪資之證明，且依原告提出之109年度綜合所
    得稅各類所得資料清單（見本院卷第113頁）亦無法看出原
    告有從事其所述之工作及領取之薪資金額。另原告於車禍發
    生後之110年1月16日曾至豐濱分駐所接受警方為車禍調查，
    其當時回答職業為無等語（見警卷第17頁）。故原告本件請
    求上開無法工作損失共144,000元，應屬無據。
　⑹非財產上損失部分：
    按慰藉金之賠償須以人格權遭遇侵害，使精神上受有痛苦為
    必要，其核給之標準固與財產上損害之計算不同，然非不可
    斟酌雙方身分、資力與加害程度，及其他各種情形核定相當
    之數額（最高法院51年台上字第223號判例意旨參照）。本
    院審酌原告自陳學歷為小學畢業及其上述之經歷等語（見本
    院卷第109頁），及所提之109年度綜合所得稅各類所得資料
    及全國財產總歸戶財產查詢資料、身心障礙證明書等資料（
　　見本院卷第97頁、第111至113頁），及被告於警詢時自陳其
    為高中畢業，職業為農等語（見警卷第3頁），並衡以兩造1
    09年度稅務電子閘門財產所得調件明細表（見本院卷第105
    至108頁）所示渠等財產狀況，暨原告所受上開傷害，及上
    述之被告於系爭車禍中之過失行為情節等情，認原告請求賠
    償非財產上損害20萬元之金額尚屬合理，應予准許。
　⑺據上，本件原告得請求賠償之項目及金額為醫療費用1,648元
    、看護費用6萬元、就醫交通費用23,400元、系爭電動車維
    修費用19,450元、非財產上損害20萬元，合計為304,498元
    （計算式：1,648＋6萬＋23,400＋＋19,450＋20萬＝304,498）。
四、綜上所述，原告依侵權行為法律關係，請求被告給付304,49
　　8元，及自民事更新起訴狀繕本送達被告翌日即111年1月8日
    （見本院卷第125頁送達證書）起至清償日止，按年息5%計
    算之利息等，為有理由，應予准許，逾此範圍之請求，則無
    理由，應予駁回。
五、本件係就民事訴訟法第427條訴訟適用簡易程序所為部分被
    告敗訴之判決，於原告勝訴部分，依同法第389條第1項第3
    款之規定，應依職權宣告假執行。
六、本件事證已臻明確，兩造其餘攻擊、防禦方法及證據，經核
    均與結論之判斷，不生影響，爰不一一論述，附此敘明。
七、訴訟費用負擔之依據：民事訴訟法第79條。
中    華    民    國   111    年     1    月    28    日
                  花蓮簡易庭    法  官  鍾志雄
以上正本係照原本作成。
如不服本判決，應於送達後20日內，向本院提出上訴狀並表明上
訴理由(均須按他造當事人之人數附繕本並繳納上訴裁判費)。
如委任律師提起上訴者，亦應一併繳納上訴審裁判費。
中　　華　　民　　國　　111 　年　　1 　　月　　28　　日
                                書記官  胡釋云